臺灣臺南地方法院刑事判決
110年度訴字第763號
公  訴  人  臺灣臺南地方檢察署檢察官
被      告  盧振豪



上列被告因詐欺案件，經檢察官提起公訴（110年度偵字第7052
號），被告於準備程序進行中，就被訴事實為有罪之陳述，本院
改行簡式審判程序審理，判決如下：
    主  文
丙○○以網際網路對公眾散布而犯詐欺取財罪，共貳罪，均累犯，
各處有期徒刑柒月。應執行有期徒刑玖月。
    事  實
一、丙○○前因詐欺案件，經本院以105年度簡字第1385號判決判
    處有期徒刑6月確定，嗣與其他竊盜、公共危險等案件，經
    本院105年度聲字第1886號裁定其應執行有期徒刑1年11月確
    定，於民國106年5月17日執行完畢。其明知自己並無意販賣
    手機，仍意圖為自己不法所有，基於以網際網路對公眾散布
    而詐欺取財之犯意，以暱稱「盧威治」帳號於Facebook公開
    社群網站上，刊登販賣二手手機之不實訊息。
　㈠於109年12月2日16時許，經丁○○在Facebook社群網站上瀏覽
    丙○○上開文章，進而以Messenger通訊軟體聯繫丙○○，丙○○
    向丁○○佯稱欲以新臺幣（下同）4000元再折價1000元即以30
    00元之代價販賣二手手機1台，致丁○○陷於錯誤，於同日19
    時許匯款3000元至丙○○所有合作金庫銀行帳號000000000000
    0號帳戶內，嗣因丙○○收受款項後即數度藉故推託，並於同
    月7日應允退款後即失去聯繫，且未依約退款，丁○○始知受
    騙。
　㈡於109年12月10日19時許，經乙○○在Facebook社群網站上瀏覽
    丙○○上開文章，進而以Line通訊軟體聯繫丙○○，丙○○向乙○○
    佯稱欲以4000元之代價販賣二手手機1台，致乙○○陷於錯誤
    ，於同日19時許、20時許各匯款2000元至丙○○所有上開合作
    金庫銀行帳戶內，嗣因丙○○收受款項後即數度藉故推託，並
    於同月13日後失去聯繫，乙○○始知受騙。
二、案經丁○○、乙○○訴由臺南市政府警察局歸仁分局移送臺灣臺
    南地方檢察署檢察官偵查起訴。
    理  由
一、本件被告所犯為死刑、無期徒刑、最輕本刑為3年以上有期
    徒刑以外之罪，亦非屬高等法院管轄之第一審案件，其於準
    備程序進行中，先就被訴事實為有罪之陳述，經法官告知簡
    式審判程序之旨，並聽取公訴檢察官之意見後，依刑事訴訟
    法第273條之1第1項、第273條之2等規定，裁定進行簡式審
    判程序，且不受同法第159條第1項、第161條之2、第161條
    之3、第163條之1及第164條至第170條所規定證據能力認定
    及調查方式之限制，合先敘明。
二、上開犯罪事實，業據被告於本院審理時坦承不諱，並有告訴
    人丁○○於警詢時之指訴（警卷第47至49頁）、告訴人丁○○提
    供之Messenger通訊軟體訊息截圖15張（警卷第51至58頁）
    、網路銀行轉帳記錄截圖1張（警卷第58頁）、内政部警政
    署反詐騙諮詢專線紀錄表、高雄市政府警察局仁武分局仁武
    派出所受理詐騙帳戶通報警示簡便格式表、金融機構聯防機
    制通報單、高雄市政府警察局仁武分局仁武派出所受理各類
    案件紀錄表、受理刑事案件報案三聯單（警卷第63至71頁）
    ；告訴人乙○○於警詢時之指訴（警卷第75至77頁）、告訴人
    乙○○提供之網路銀行轉帳記錄截圖2張（警卷第79頁）、内
    政部警政署反詐騙諮詢專線紀錄表、臺南市政府警察局第一
    分局東門派出所受理詐騙帳戶通報警示簡便格式表、金融機
    構聯防機制通報單、臺南市政府警察局第一分局東門派出所
    受理各類案件紀錄表、受理刑事案件報案三聯單（警卷第85
    至93頁），及合作金庫商業銀行東臺南分行110年2月20日合
    金東臺南存字第1100000048號函暨丙○○0000000000000號帳
    戶之開戶基本資料、客戶資料查詢、網路銀行約定轉出/轉
    入帳號查詢、存戶事故查詢單（警卷第15頁、第19至31頁）
    、合作金庫銀行帳號0000000000000號帳戶自109年12月2日
    起至110年2月19日止之交易明細（警卷第17至18頁）在卷可
    稽，堪認被告自白與事實相符，而得採信。是本案事證明確
    ，被告上開犯行均堪以認定，應依法論科。
三、論罪科刑：
　㈠查被告並無販售二手手機之真意，仍以暱稱「盧威治」帳號
    於Facebook公開社群網站上，刊登販賣二手手機之不實訊息
    ，對不特定之公眾散布不實之出售手機訊息而施以詐術，致
    告訴人丁○○、乙○○均陷於錯誤，誤信被告有真正交易之意思
    ，而依指示匯款至被告所提供之上開合作金庫銀行帳戶，即
    係以透過網際網路之傳播工具對公眾散布不實訊息之方式而
    詐取財物得逞。是核被告所為，均係犯刑法第339條之4第1
    項第3款之以網際網路對公眾散布而詐欺取財罪。
  ㈡被告上開所示2次以網際網路對公眾散布而詐欺取財犯行，犯
    意各別，行為互殊，應予分論併罰。
  ㈢再查，被告有前述事實欄所記載之前科紀錄，此有臺灣高等
    法院被告前案紀錄表1份附卷足憑，其於受有期徒刑執行完
    畢後，5年內故意再犯本件有期徒刑以上之各罪，均為累犯
    ，且被告前後所犯均為詐欺取財之財產性犯罪，顯見其刑罰
    反應力薄弱，自我控管之能力欠缺，均依刑法第47條第1項
    規定加重其刑。
  ㈣又本件被告犯後能坦承犯行，態度尚佳，且其所獲取之犯罪
    所得非鉅，事後並與告訴人2人調解成立，有本院111年度南
    司附民移調字第5號調解筆錄1份（本院卷第209至210頁）在
    卷可參，顯見其盡力彌補所生損害，應有悔改之心。綜上，
    本院因認本案若科以法定最低刑度之刑，仍屬情輕法重，足
    以引起一般人之同情，顯有憫恕之處，是本案犯行均應依刑
    法第59條之規定酌減其刑，並依法先加後減之。
　㈤爰審酌被告前已有詐欺取財之前科紀錄，猶不知自我警惕，
    且其尚值青壯，雖家庭經濟困難，卻不思憑己力以正當方法
    賺取所需，竟透過網際網路散布不實之販賣二手手機訊息，
    致告訴人丁○○、乙○○均誤信而與之交易付款，以此方式牟利
    ，顯見其無視法紀，亦漠視他人之財產權益，所為破壞正常
    交易秩序，殊有不該。惟念被告犯後能知坦承犯行，並與告
    訴人2人達成調解，願意賠償其等所受損害，詳如前述，顯
    見非無悔悟之情，及自陳教育程度高職畢業、已婚，育有3
    名未成年小孩，之前受僱務農、月收入約2萬元，需要扶養
    老婆、小孩，暨其犯罪動機、目的、手段與所生損害等一切
    情狀，分別量處如主文所示之刑。另衡以刑法第51條第5款
    係採限制加重原則，非累加原則，並審酌被告所犯各罪之罪
    質相同、犯罪時間接近、犯罪方法相似、犯罪動機及目的同
    一等情，本諸刑罰經濟與責罰相當原則，兼顧對於被告之儆
    懲與更生，定其應執行之刑，如主文所示。
　㈥末查，被告上開2次犯行所詐得之款項，均為被告之犯罪所得
    ，然因被告已與告訴人丁○○、乙○○調解成立，詳如前述，倘
    再諭知沒收犯罪所得並追徵其價額，恐有受重複執行沒收或
    追徵之雙重追索危險，對被告顯然過苛，故依刑法第38條之
    2第2項之規定，不予宣告沒收外，附此敘明。
四、據上論斷，依刑事訴訟法第273條之1第1項、第299條第1項
    前段，刑法第339條之4第1項第3款、第47條第1項、第59條
    、第51條第5款，刑法施行法第1條之1第1項，判決如主文。
本案經檢察官莊士嶔提起公訴，檢察官甲○○到庭執行職務
中　　華　　民　　國　　111 　年　　1 　　月　　26　　日
            刑事第十四庭  法  官  蕭雅毓
以上正本證明與原本無異。
如不服本判決應於收受送達後20日內向本院提出上訴書狀，並應
敘述具體理由；其未敘述上訴理由者，應於上訴期間屆滿後20日
內向本院補提理由書（均須按他造當事人之人數附繕本）「切勿
逕送上級法院」。
                          書記官  李如茵
中　　華　　民　　國　　111 　年　　1 　　月　　26　　日
附錄本案論罪科刑法條全文
中華民國刑法第339條之4
犯第339條詐欺罪而有下列情形之一者，處1年以上7年以下有期
徒刑，得併科1百萬元以下罰金：
一、冒用政府機關或公務員名義犯之。
二、三人以上共同犯之。
三、以廣播電視、電子通訊、網際網路或其他媒體等傳播工具，
    對公眾散布而犯之。
前項之未遂犯罰之。